臺灣士林地方法院交通事件裁定　　　　　　　　　　九十一年度交聲字第一四四號
　　原處分機關　臺北巿交通事件裁決所
　　異 議 人即
　　受 處 分人　甲○○
　　代　理　人　乙○○
右列異議人即受處分人因違反道路交通管理處罰條例案件，對於臺北市政府警察局北
市警交（八五）Ｃ字第○二七一三七○號舉發違反道路交通管理事件通知單，聲明異
議，本院裁定如左：
        主  文
異議駁回。
        理  由
一、按受處分人，不服道路交通管理處罰條例第八條主管機關所為之處罰，得於接到
    裁決書之翌日起二十日內，向管轄地方法院聲明異議，同條例第八十七條第一項
    前段定有明文，是未經主管機關裁決之交通處罰事件，依法即不許聲明異議。又
    按道路交通管理處罰條例所定罰鍰之處罰，行為人接獲違反道路交通管理事件通
    知單後，於十五日內得不經裁決，逕依規定之罰鍰標準，向指定之處所繳納結案
    ，同條例第九條第一項前段定有明文。再按道路交通管理處罰條例所定罰鍰之處
    罰事件已依期限到案，除有繼續調查必要外，其有下列情形之一者，得不經裁決
    逕依標準表期限內自動繳納罰鍰之規定收繳罰鍰結案：「一、行為人對舉發事實
    承認無訛者。二、行為人委託他人到案接受處罰者。」；又違反道路交通管理事
    件，行為人認為舉發之事實與違規情形相符者，得於接獲通知單後，親自或委託
    他人持該通知單，不經裁決自動向指定處所，逕依裁罰標準執行並繳納罰鍰結案
    ，違反道路交通管理事件統一裁罰標準及處理細則第四十一條第一項、第四十八
    條第一項亦分別定有明文，從而，揆諸上開規定，違反交通管理事件行為人依期
    限到案而得以最低裁罰標準繳納罰鍰結案，係以承認舉發違規事實，願意接受處
    罰為其要件，是此等案件，處罰機關即無庸再行製作裁決書，此觀之道路交通管
    理處罰條例第九條第一項後段，另規定行為人不服舉發事實，應於一定期限內，
    向處罰機關陳述意見或提出陳述書，聽候裁決，又未依期限陳述意見或提出陳述
    書者，處罰機關得逕行裁決，及違反道路交通管理事件統一處罰標準及處理細則
    第四十四條第一項亦規定違反道路交通管理事件行為人，未依規定自動繳納罰鍰
    ，或未依規定到案聽候裁決，處罰機關應於二月內依標準表逕行裁決，堪予認定
    。從而，上開道路交通管理條例第八十七條僅就不服主管機關所為處罰（裁決）
    之受處分人，規定得於接受裁決書之翌日起二十日內，向管轄法院聲明異議，至
    於已自動到案繳納罰鍰結案之行為人，既以承認違規事實為前提要件，本無從就
    違規行為有無再行爭執，事實上，主管機關對此類事件亦無製作裁決書，而屬未
    經裁決之事件，當無准許其再行提出異議之可能及必要，此誠屬體系及論理上當
    然之解釋，惟違反道路交通管理事件統一處罰標準及處理細則第五十八條第二項
    竟仍規定自動繳納罰鍰結案後逾二十日不得提出異議（反面解釋即得於二十日內
    提出異議），此等規定非僅與同細則第四十一條第一項、第四十八條第一項之規
    定意旨相悖，且與母法即道路交通管理處罰條例第八十七條第一項之規定抵觸，
    應屬無效，本院自無從加以適用，合先敘明。
二、本件異議人於八十七年三月二十四日十九時三十五分駕駛車號ＡＷ－七三六六號
    自用小客車，在行經台北市○○○○○路口，經警攔停舉發未帶駕照之違規，異
    議人於接獲台北市政府警察局北市警交（八五）Ｃ字第○二七一三七○號舉發違
    反道路交通管理事件通知單後，未經裁決，即於應到案日期前之八十七年三月二
    十七日以郵政劃撥繳納罰鍰新台幣（下同）三百元後，嗣因主管機關查知異議人
    於上開違規時點之違規事實應係持逾期駕駛執照駕車，應處罰鍰三千六百元，而
    由異議人再於九十年十一月二十三日至台北市監理處辦理更換駕照時，未經裁決
    ，逕行補繳罰鍰三千三百元結案等情，有上開通知單、郵政劃撥儲金存款通知單
    、台北市交通事件裁決所第00－000000000號交通違規罰鍰收據一紙
    、該所九十一年四月二十二日北市裁三字第○九一三五二一一五○○號函一件在
    卷可憑，是異議人就前開處罰既未經主管機關裁決，依據首揭說明，其本件異議
    即非合法，應予駁回。
三、至人民因信賴前述違反道路交通管理事件統一處罰標準及處理細則第五十八條第
    二項規定所生之疑義，自應循其他行政救濟途徑解決，附此敘明。
據上論結，應依道路交通案件處理辦法第二十條，裁定如主文。
中      華      民      國      九十一    年      五      月      二    日
                                    臺灣士林地方法院交通法庭
                                        法  官  吳  祚  丞
右正本證明與原本無異。
如不服本裁定，應於裁定送達後五日內，向本院提出抗告狀。
                                        書記官  林  立  原
中      華      民      國      九十一    年      五      月      九    日
